【裁判字號】    89,聲再,218
【裁判日期】    891013
【裁判案由】    偽造文書等
【裁判全文】
臺灣高等法院臺南分院刑事裁定          八十九年度聲再字第二一八號 Ｃ
      再審聲請人
      即受判決人  甲  ○  ○
右列聲請人因偽造文書等案件，對於本院八十七年度上訴字第九六九號（最高法院八
十九年度台上字第四三五四號）確定判決，聲請再審，本院裁定如左：
      主      文
再審之聲請駁回。
      理      由
一、聲請意旨略稱：原確定判決認定聲請人即受判決人甲○○有業務侵占之犯罪事實
    ，無非以聲請人收受林萬春新台幣（下同）一千一百萬元之匯款，惟查聲請人與
    林萬春間本有七百五十萬元之債權債務關係，雖為原鈞院以：「惟與前開一千一
    百萬元全然無涉」所不採，林萬春卻又於臺灣臺南地方法院新市簡易庭八十六年
    度新簡字第二四七號之民事訴訟案件審理中，主張其與聲請人間之債務，與聲請
    人侵佔其一千一百萬元抵銷，此部分之證詞，即可證明聲請人於原審中所稱林萬
    春有積欠聲請人債務一節並非虛偽，更可證明林萬春當時匯款於聲請人之帳戶時
    ，係以返還積欠聲請人之債務為優先，而聲請人書立收據于林萬春，並無矛盾之
    處，是一千一百萬元非林萬春用以清償赤山龍湖巖債務，非屬赤山龍湖巖所有，
    聲請人並無侵占之犯行。又核閱原卷，本案於原鈞院八十八年八月十八日之訊問
    筆錄，竟無受命法官之簽名，復無不能簽名之事由記載，該次訊問筆錄之內容，
    自不得為裁判之基礎。綜上所陳，原確定判決認定事實錯誤，顯然符合發現得為
    提起再審之確實新證據，爰依刑事訴訟法第四百二十條第一項第六款規定，聲請
    再審云云。
二、按刑事訴訟法第四百二十條第一項第六款所謂發見確實之新證據，係指該證據於
    事實審法院已經存在，為法院及當事人所不及知，當時未能援引審酌，至其後始
    行發見者，且能證明原確定判決所認定之事實為錯誤者而言，若判決前已經當事
    人提出或聲請調查之證據，經原法院捨棄不採者，或無法證明原確定判決所認定
    之事實為錯誤者，即非該條款所謂發見之新證據，不得據為聲請再審之原因，最
    高法院有二十八年抗字第八號、三十五年特抗字第二十一號判例可參。
三、查原確定判決以「被告甲○○於林萬春承諾還款期限屆至後，屢向林萬春催還欠
    款，並於八十五年五月一日林萬春籌得一千一百萬元，欲先行部分清償時，指示
    林萬春將該款匯入其臺灣銀行新營分行000000000000帳戶，將之侵
    占入己。嗣因林萬春向其索取收據，乃復用赤山龍湖巖管理人王其春、住持深鏡
    之名義偽造該寺收訖林萬春還款一千一百萬元收據一紙，持交林萬春等情，業經
    林萬春供述在卷，並有林萬春以其岳父陳家寶名義，於八十五年五月一日匯款一
    千一百萬元至被告甲○○前開帳戶之臺南區中小企業銀行善化分行跨行匯出匯款
    申請書影本，以及具名赤山龍湖巖管理人王其春、住持深鏡，上載『收訖林明華
    大德償還新臺幣一千一百萬元正無誤』之收據各一紙在卷可資佐證。被告甲○○
    雖坦承林萬春確曾於八十五年五月一日匯款一千一百萬元至其帳戶，前開收據係
    伊所寫，親交於林萬春之事實。惟辯稱：一千一百萬元乃伊與林萬春間私人借款
    ，緣於林萬春於八十五年二月間，以向地下錢莊借款必須繳息為由向伊借款，伊
    乃於八十五年二月二十七日、三月十五日、三月二十五日分別借予三百萬元、一
    百五十萬元、三百萬元，共七百五十萬元，嗣林萬春於四月二十九日以陳家寶名
    義匯還三百萬元，五月一日又再匯入一千一百萬元，伊不知林萬春何以僅欠七百
    五十萬元，而竟先後匯還一千四百萬元，乃於八十五年六月十三日及六月十七日
    分別匯款三百萬元至陳家寶帳戶返還林萬春，另五十萬元留充利息。至於收據則
    係王其春叫伊所寫，不知原因為何云云。並提出八十五年二月二十七日、三月二
    十五日林萬春所立之借款切結書及八十五年六月十三日、六月十七日臺灣銀行新
    營分行匯出匯款回條聯影本各一紙為證。然按林萬春與被告甲○○間固有私人借
    貸債務，且曾因此訴訟，有臺灣臺南地方法院法院八十六年度新簡字第二四七號
    （被告為林萬春之妻林陳金枝）請求票款宣示筆錄在卷可按，惟與前開一千一百
    萬元全然無涉，業經林萬春供證甚詳‧‧‧等為論據，認定聲請人有侵占之犯行
    ，原確定判決既有審酌林萬春之妻林陳金枝於臺灣臺南地方法院八十六年度新簡
    字第二四七號民事判決之陳述，亦有詳實說明何以對聲請人所提之證據捨棄不用
    ，揆諸首揭判例意旨，即非發見確實之新證據。
四、又查訊問筆錄係書記官依法制作，依刑事訴訟法第四十一條第四項規定，應經受
    訊問人緊接其記載之末行簽名、蓋章或按指印，書記官或法官、檢察官之簽名僅
    係事後踐行法定程序，縱未經彼等簽名，對筆錄記載之內容不生影響，此與刑事
    訴訟法第四十六條規定，審判筆錄應由審判長簽名；審判長有事故時，由資深陪
    席推事簽名；獨任推事有事故時，僅由書記官簽名；書記官有事故時，僅由審判
    長或推事簽名有別。是聲請人以本案於原審八十八年八月十八日訊問筆錄，未經
    受命法官簽名，復無不能簽名事由之記載，不得為裁判基礎為再審事由，揆之上
    開說明及首揭判例意旨，對原確定判決所認定之事實不生影響，亦非發現確實之
    新證據。
五、綜上所述，聲請人所提出之證物，並非判決後發現之新證據，亦無法證明原確定
    判決所認定之事實為錯誤，揆諸上開說明，本件聲請人之聲請再審為無理由，應
    予駁回。
六、據上論斷，應依刑事訴訟法第四百三十四條第一項，裁定如主文。
中    華    民    國      八十九      年      十      月      十三      日
                                  臺灣高等法院臺南分院刑事第三庭
                                      審判長法官  黃    聰    明
                                            法官  黃    三    哲
                                            法官  林    勝    木
右正本證明與原本無異。
不得抗告。
                                      法院書記官  吳    秋    賢
中    華    民    國      八十九      年      十      月      十六      日


司法院資訊處製作；財團法人民間司法改革基金會備份。
